臺灣高等法院刑事判決
110年度交上訴字第60號
上  訴  人  
即  被  告  許美惠



上列上訴人即被告因公共危險等案件，不服臺灣桃園地方法院10
9年度審交訴字第100號，中華民國109年9月10日第一審判決（起
訴案號：臺灣桃園地方檢察署109年度調偵字第643號），提起上
訴，本院判決如下：
    主  文
上訴駁回。
    事實及理由
一、本案經本院審理結果，認原審以上訴人即被告(下稱被告)甲
    ○○犯過失傷害及肇事逃逸二罪，判處被告過失傷害人，處拘
    役20日，如易科罰金，以新臺幣1000元折算1日；又駕駛動
    力交通工具肇事，致人受傷而逃逸，處有期徒刑6月等節，
    經核其認事用法、量刑及沒收均無不當，應予維持，並引用
    原審判決書記載之事實、證據及理由（如附件）。
二、被告上訴意旨略以：被告並非故意肇事逃逸，當時曾有下車
    查看，覺得對方無礙，所以就先行離開，被告以前從未發生
    過這種事故，更不知道無論雙方有無受傷，均屬於肇事者，
    雙方都不可以離開現場，自行離開就是肇事逃逸，現已了解
    交通事故之刑責。由於被告還有一未成年子女須扶養，平時
    靠勞力打臨時工維生，經濟壓力大，被告真的有心改過，請
    從輕量刑云云。
三、經查：
　㈠上訴意旨固否認有肇事逃逸之犯意云云，惟：
　1.按判斷汽車駕駛人有無逃逸之故意，應就客觀事實判斷，如
    駕駛人對於危險之發生有所認識，明知已發生車禍，或知悉
    車禍有使人受傷害或死亡之可能，竟未下車察看，仍駕車離
    去，即可認定有肇事逃逸之犯意，亦即對於駕駛動力交通工
    具肇事致人死傷之事實，駕駛人已有所認識，並進而決意擅
    自逃離肇事現場之主觀心態，具有此項故意之犯意，即符合
    肇事逃逸罪之構成要件。又此項故意之犯罪型態，包括直接
    故意與未必故意，所謂直接故意，係指駕車肇事因而已知悉
    發生使人受傷或死亡之結果，如仍決意駕車逃離現場，即係
    直接故意，而未必故意，係指駕車肇事因而已知悉發生使人
    受傷害或死亡之結果，縱令有人死傷亦無所謂，仍決意駕車
    快速逃逸，即為有肇事逃逸之故意。
　2.被告於警詢時供稱：「（車禍發生經過如何？請詳述？）我
    於上述時、地駕駛BAR-8036自小客車自大昌路一段外側車道
    右轉福龍路三段往平鎮方向行駛，行駛於肇事路口時，當時
    號誌為綠燈，我有打右轉方向燈，正要右轉轉動方向盤時，
    突然同向外側車道有一MGL-7151普重機及騎士都倒在我右前
    方，並有看到該騎士站起來，我就駕駛BAR-8036自小客車停
    在福龍路三段往平鎮方向路邊，我有下車去查看對方傷勢及
    狀況，並在現場看了一下對方但雙方都未有說話，直到對方
    騎士說要報警，我說好阿你報警，我就直接駕車從福龍路三
    段往平鎮方向行駛離開。」等語（見109偵4487卷第8至9頁
    ）。其於偵查時供稱：「（既然乙○○說要報警，為何沒有留
    在原地等候警察，就逕自開車離開？）我要趕著去上班，告
    訴人沒有允許我離開，我自己認為他沒有受傷，我自己也沒
    有報警。（你所為涉有肇事逃逸罪嫌，是否承認犯罪？）我
    承認。」等語（見109偵4487卷第88至89頁）。其於原審審
    理時供稱：「（對於檢察官起訴書所載之犯罪事實，有何意
    見？）我認罪，因為我沒有等到警察來。「（對檢察官起訴
    之犯罪事實有何意見？）我坦承檢察官所起訴之犯罪事實。
    」等語（見原審卷第37、43頁）。
　3.證人即被害人乙○○於警詢時證稱：「（車禍發生經過如何？
    請詳述？）肇事前我騎乘MGL-7151普重機車自大昌路一段外
    側車道直行往中豐路方向行駛，行駛至上述時地肇事路口時
    ，同向左邊有一自小客車突然右轉我反應不及就與對方發生
    碰撞後我就人及機車都倒在地上，對方自小客車駕駛肇事後
    先把車停在福龍路旁有下車跟我爭吵並說是我的問題她不會
    負責，我有回說我要叫警察處理，對方駕駛說我不怕你就報
    案呀，當我在打電話報案時對方駕駛就駕車離去肇事現場沿
    福龍路往平鎮方向逃逸。」等語（見109偵4487卷第23至24
    頁）。其於偵查時證稱：「（甲○○下車後，有沒有問你是否
    受傷？）沒有。」、「我當時有跟他說我受傷，我還跟他說
    要叫警察。」等語（見109偵4487卷第88頁）。
　4.由上述可知，被告對於肇事一情知之甚詳，而其於肇事後，
    竟不停留照護被害人、等待員警到場處理，反於告訴人表示
    有受傷欲報警後，逕自開車離去，顯見被告確實有肇事逃逸
    之故意甚明。　　
　㈡按法官為量刑之裁量時，本得依據個案情節，參酌刑法第57
    條各款例示之犯罪情狀，於法定刑度內量處被告罪刑；除有
    逾越該罪法定刑或法定要件，或未能符合法規範體系及目的
    ，或未遵守一般經驗及論理法則，或顯然逾越裁量，或濫用
    裁量等違法情事以外，自不得任意指摘其量刑違法（參照最
    高法院80年台非字第473號、75年台上字第7033號、72年台
    上字第6696號、72年台上字第3647號判例）。經查，本件原
    審於量刑時，已就刑法第57條所規定之各款事由，詳加審酌
    一切情狀，經核原審量刑未逾法定刑度，亦無量刑輕重相差
    懸殊等裁量權濫用或違反比例原則之情形，已充分斟酌客觀
    上之適當性、相當性及必要性要求，亦難認原審量刑有何不
    當。　　
四、從而，被告以前事由指摘原判決違誤等節，經核並無可採，
    其上訴為無理由，應予駁回。 
五、末查，被告經合法傳喚無正當理由不到庭，爰不待其陳述逕
    行判決。　　
據上論斷，應依刑事訴訟法第371條、第368條、第373條，判決
如主文。
本案經檢察官林黛利到庭執行職務。
中　　華　　民　　國　　110 　年　　8 　　月　　25　　日
                  刑事第二十五庭審判長法　官  邱滋杉
                                      法　官  文家倩
                                      法　官  黃翰義
以上正本證明與原本無異。
如不服本判決，應於收受送達後20日內向本院提出上訴書狀，其
未敘述上訴之理由者並得於提起上訴後20日內向本院補提理由書
（均須按他造當事人之人數附繕本）「切勿逕送上級法院」。
                                      書記官  邱鈺婷
中　　華　　民　　國　　110 　年　　8 　　月　　30　　日
附件
　　　臺灣桃園地方法院刑事判決
                                  109年度審交訴字第100號
公　訴　人　臺灣桃園地方檢察署檢察官
被　　　告　甲○○  女  52歲（民國00年0月00日生）
                    身分證統一編號：Z000000000號
                    住○○市○○區○○○路00號4樓
                    居桃園市○○區○○○街000號
上列被告因肇事遺棄罪等案件，經檢察官提起公訴（109 年度調
偵字第643 號），嗣被告於準備程序中就被訴事實為有罪之陳述
，本院合議庭裁定改由受命法官獨任依簡式審判程序審理，判決
如下：
    主  文
甲○○因過失傷害人，處拘役貳拾日，如易科罰金，以新臺幣壹
仟元折算壹日；又駕駛動力交通工具肇事，致人受傷而逃逸，處
有期徒刑陸月。
    事實及理由
一、本件犯罪事實及證據，除證據部分補充「被告甲○○於本院準
    備程序及審判時之自白」外，餘均引用附件檢察官起訴書所
    載（詳如附件）。
二、論罪科刑
  ㈠核被告所為，係犯刑法第284 條第1 項前段之過失傷害罪、
    刑法第185 條之4 之肇事致人傷害逃逸罪。又被告所犯上開
    2 罪間，其犯意各別，行為互殊，應予以分論併罰。
  ㈡再被告有如附件起訴書犯罪事實欄一所載之論罪科刑及執行
    紀錄，此有臺灣高等法院被告前案紀錄表在卷可按，被告於
    有期徒刑執行完畢後5 年內故意再犯本案有期徒刑以上之罪
    ，為累犯；惟按刑法第47條第1 項規定：「受徒刑之執行完
    畢，或一部之執行而赦免後，5 年以內故意再犯有期徒刑以
    上之罪者，為累犯，加重本刑至二分之一。」而參照大法官
    會議解釋第775 號解釋文內容，有關累犯加重本刑部分，固
    不生違反憲法一行為不二罰原則之問題。惟其不分情節，基
    於累犯者有其特別惡性及對刑罰反應力薄弱等立法理由，一
    律加重最低本刑，致生行為人所受之刑罰超過其所應負擔罪
    責之個案，不符憲法罪刑相當原則，牴觸憲法第23條比例原
    則。於此範圍內，有關機關應自本解釋公布之日起2 年內，
    依本解釋意旨修正之。於修正前，為避免發生上述罪刑不相
    當之情形，法院就該個案應依本解釋意旨，裁量是否加重最
    低本刑。審酌本案被告經執行完畢之前案，與本案肇事逃逸
    之罪質並不相同；而卷內並無確切事證，足認被告有何特別
    之重大惡性，或對刑罰之反應力薄弱等教化上之特殊原因；
    況本案被告之犯罪情節，惡性非重；是綜觀全案情節，對比
    本案罪名之法定刑，其罪刑應屬相當，並無必加重其最低法
    定本刑之必要，依上述解釋意旨，自無再依刑法第47條第1
    項規定加重其刑之必要。
  ㈢再刑法第185 條之4 之肇事致人傷害逃逸罪，法定刑為「處1
     年以上7 年以下有期徒刑」，遠重於刑法第284 條第1 項
    前段過失傷害罪「6 月以下有期徒刑、拘役或5 百元以下罰
    金」之法定刑，刑責亟為嚴峻。又自刑法體系觀之，刑法對
    傷害、搶奪等「暴力型」犯罪，並未對行為人課予救治、扶
    助被害人暨不得規避己責之特別義務，而縱依道路交通管理
    處罰條例第62條第3 項規定，汽車駕駛人駕駛汽車（含機車
    ）肇事致人受傷者，應即採取救護措施，然就違反救護義務
    者，如依刑法第293 條、第294 條遺棄罪論處，亦僅就遺棄
    「無自救力之人」之行為始課以刑責，反觀刑法第185 條之
    4 之肇事致人傷害逃逸罪，在未慮及車禍被害人所受傷害之
    輕重實有千差萬別，未就此另設刑責差異化規定之現制，不
    論情節一律以最低度刑一年以上有期徒刑相繩，有悖於刑罰
    之比例原則，容有針對個案情節予以舒嚴緩峻之必要。經查
    ，告訴人乙○○雖因本次車禍受有附件起訴書所載之傷害，然
    非達已臨命危、瀕死之境或沈陷深度昏迷頓成無自救力之人
    ，且車禍地點亦非偏僻路段，可徵告訴人因被告逃逸而未能
    受及時救護之可能性較低，足認被告逃逸行為對告訴人所可
    能衍生危害之程度並非重大；準此，本院斟酌上情，認縱科
    以法定最低度刑，猶嫌過重，不免有「情輕法重」之憾，爰
    參酌司法院大法官釋字第777 號解釋意旨併依刑法第59條規
    定，予以酌減其刑。
  ㈣爰以行為人之責任為基礎，審酌被告駕駛自用小客車行駛於
    道路上，疏未注意附件起訴書所載之注意情節，而與告訴人
    發生碰撞，致告訴人受有如附件起訴書所載之傷害，應予非
    難；又駕車肇事致人受傷後，不為救護或必要之處置而逃逸
    ，罔顧傷者安危，其所為實不足取，且迄今未與告訴人達成
    和解，亦未賠償告訴人之損失，所為實屬不該，兼衡其犯罪
    後坦承犯行之態度暨告訴人所受傷害程度，並斟酌被告自陳
    以廚具臨時工為業、日薪約新臺幣1 千元、有1 名未成年子
    女須扶養、教育程度為國中畢業等一切情狀，分別量處如主
    文所示之刑，並就其所犯過失傷害罪部分所處之刑，諭知易
    科罰金之折算標準。
三、依刑事訴訟法第273 條之1 第1 項、第299 條第1 項前段、
    第310 條之2 、第454 條（本案採判決精簡原則，僅引述程
    序法條），判決如主文。
四、如不服本判決應於收受判決後20日內向本院提出上訴書狀，
    並應敘述具體理由。其未敘述上訴理由者，應於上訴期間屆
    滿後20日內向本院補提理由書( 均須按他造當事人之人數附
    繕本) 「切勿逕送上級法院」。本案經檢察官楊尉汶到庭執
    行職務。
中    華    民    國   109    年    9     月    10    日
                       刑事審查庭  法  官  蔡學誼
以上正本證明與原本無異。
如不服本判決應於收受判決後20日內向本院提出上訴書狀，並應
敘述具體理由。其未敘述上訴理由者，應於上訴期間屆滿後20日
內向本院補提理由書(均須按他造當事人之人數附繕本)「切勿逕
送上級法院」。
                                   書記官  蔡宗豪
中　　華　　民　　國　 109　　年　　9 　　月　　11　　日
附錄論罪科刑法條
中華民國刑法第185 條之4
駕駛動力交通工具肇事，致人死傷而逃逸者，處1 年以上7 年以
下有期徒刑。
中華民國刑法第284 條
因過失傷害人者，處1 年以下有期徒刑、拘役或10萬元以下罰金
；致重傷者，處3 年以下有期徒刑、拘役或30萬元以下罰金。




附件：
臺灣桃園地方檢察署檢察官起訴書
                                    109年度調偵字第643號
    被　　　告　甲○○　女　52歲（民國00年0月00日生）
                        住○○市○○區○○○路00號4樓
                        居桃園市○○區○○○街000號
                        國民身分證統一編號：Z000000000號
上列被告因公共危險案件，已經偵查終結，認應該提起公訴，茲
將犯罪事實及證據並所犯法條分敘如下：
        犯罪事實
一、甲○○前因施用毒品案件，於民國108 年9 月21日經臺灣桃
    園地方法院以108 年度壢簡字第1552號判決處有期徒刑3 月
    確定，於108 年11月22日易科罰金執行完畢。
二、甲○○於109 年1 月9 日上午，駕駛車牌號碼000－0000 號
    自用小客車，沿桃園市龍潭區大昌路1 段往關西方向行駛，
    於同日上午11時24分許，行經大昌路1 段與福龍路3 段交岔
    路口欲右轉彎駛入福龍路3 段往平鎮方向時，本應注意轉彎
    車應讓直行車先行，復依當時天候晴、日間自然光線、路面
    鋪裝柏油而乾燥無缺陷、道路無障礙物及視距良好等情狀，
    亦無不能注意之情事，仍疏未注意，而貿然右轉彎，適有黃
    成州騎乘車牌號碼000 －0000號普通重型機車同沿大昌路1
    段往關西方向直行駛來，見狀閃避不及，因而人車倒地，受
    有右膝擦挫傷之傷害，詎甲○○明知因己過失方肇事致黃成
    州受傷，竟未報警或對受傷之乙○○施以適當之救助，即逕
    自駕車離去，嗣警據報到場處理，經調閱周邊監視錄影畫面
    ，方循線查知上情。
三、案經乙○○訴由桃園市政府警察局龍潭分局報告偵辦。
        證據並所犯法條
一、證據清單及待證事實：

編號   證　據　清　單      待　　證　　事　　實  1 被告甲○○於偵查之供述 被告坦承全部犯罪事實。  2 告訴人乙○○於警詢及偵查中之指訴 證明全部犯罪事實。  3 唯科診所診斷證明書1 紙 證明告訴人受有右膝擦挫傷之事實。  4 道路交通事故現場圖、道路交通事故調查報告表㈠、㈡各1 份、現場及車損照片共20張 佐證全部犯罪事實。  5 監視錄影畫面翻拍照片共20 張   6 桃園市政府警察局舉發違反道路交通管理事件通知單1 紙  


二、核被告所為，係犯刑法第284 條前段過失傷害、同法第185
    條之4 肇事逃逸罪嫌。被告所犯上開2 罪間，罪質有異，行
    為互殊，請予分論併罰。又被告前有如犯罪事實欄所載之論
    罪科刑及執行情形，有刑案資料查註紀錄表存卷可稽，其於
    有期徒刑執行完畢5 年內，故意再犯前揭有期徒刑以上之肇
    事逃逸罪，為累犯，請參照司法院大法官解釋釋字第775 號
    解釋意旨及刑法第47條第1 項之規定，審酌就此部分依法加
    重其刑。
三、依刑事訴訟法第251 條第1 項提起公訴。
    此　致
臺灣桃園地方法院
中　　華　　民　　國　　109　　年　　3 　月　  27  　日
                           檢  察  官  王以文
本件正本證明與原本無異
中　　華　　民　　國　  109　  年　　3   月    31    日
                           書  記  官  張耕樺
所犯法條：
中華民國刑法第284 條
因過失傷害人者，處1 年以下有期徒刑、拘役或10萬元以下罰金
；致重傷者，處3 年以下有期徒刑、拘役或30萬元以下罰金。
中華民國刑法第185條之4
（肇事遺棄罪）
駕駛動力交通工具肇事，致人死傷而逃逸者，處1 年以上7 年以
下有期徒刑。
【註：本條文規定：「駕駛動力交通工具肇事，致人死傷而逃逸
  者，處1 年以上7 年以下有期徒刑。」，依據司法院大法官民
  國108 年5 月31日釋字第777 號解釋，其中有關「肇事」部分
  ，可能語意所及之範圍，包括「因駕駛人之故意或過失」或「
  非因駕駛人之故意或過失」（因不可抗力、被害人或第三人之
  故意或過失）所致之事故，除因駕駛人之故意或過失所致之事
  故為該條所涵蓋，而無不明確外，其餘非因駕駛人之故意或過
  失所致事故之情形是否構成「肇事」，尚非一般受規範者所得
  理解或預見，於此範圍內，其文義有違法律明確性原則，此違
  反部分，應自本解釋公布之日起失其效力。有關刑度部分，一
  律以1 年以上7 年以下有期徒刑為其法定刑，致對犯罪情節輕
  微者無從為易科罰金之宣告，對此等情節輕微個案構成顯然過
  苛之處罰，於此範圍內，不符憲法罪刑相當原則，與憲法第23
  條比例原則有違。此違反部分，應自本解釋公布之日起，至遲
  於屆滿2 年時，失其效力。】